臺灣橋頭地方法院行政訴訟判決　　　　　110年度交字第176號
原　　　告　黃立明
被　　　告　高雄市政府交通局

代　表　人　張淑娟
 
上列當事人間交通裁決事件，原告不服被告民國110年8月4日高
市交裁字第32-B00000000號裁決之處分，提起行政訴訟，本院判
決如下：
    主  文
原告之訴駁回。
訴訟費用新臺幣參佰元由原告負擔。
    事實及理由
一、程序事項：本件為交通裁決事件，依兩造所述各節及卷內資
    料所示，本件事證已臻明確，本院認無經言詞辯論之必要，
    爰依行政訴訟法第237條之7之規定，不經言詞辯論而為判決
    。
二、事實概要：原告領有職業大貨車駕駛執照，於民國110年1月
    2日13時26分許駕駛00000000號營業小客車（下稱系爭小客
    車），在高雄市○○區○○○路0○00號前，因有「酒後駕
    車肇事（酒測值0.15mg/L），致人受傷」之交通違規，經高
    雄市政府警察局左營分局（下稱舉發機關）警員吳鑫龍依肇
    事原因舉發，填掣高市警交字第B00000000號舉發違反道路
    交通管理事件通知單（下稱系爭舉發違規通知單），由原告
    當場簽名收受完成送達，且登錄公路監理資訊系統列管。又
    原告前揭酒後駕車肇事違規行為另涉公共危險罪嫌，案經舉
    發機關移請臺灣橋頭地方檢察署（下稱橋頭地檢署）檢察官
    刑事偵辦後，認應為「不起訴處分」在案。原告未曾提出陳
    述，向被告申請裁決，被告遂依據道路交通管理處罰條例（
    以下稱處罰條例）第35條第1項第1款、第24條第1項第2款暨
    違反道路交通管理事件統一裁罰基準及處理細則（以下稱處
    理細則）第45條、暨行政罰法第26條第1項、第2項規定，開
    立本件裁決書，裁處原告「罰鍰新臺幣30,000元整，吊扣駕
    駛執照24個月，並應參加道路交通安全講習」之處分（下稱
    原處分）。原告不服，遂提起本件行政訴訟。
三、原告主張：本件刑事部分業經檢察官為不起訴處分在案，認
    無任何駕駛蛇行、車身搖擺不定、偏離常軌意識模式；且酒
    測中未喝水漱口；又其酒測值未逾標準值0.02毫克，且是在
    車輛停等中由後車追撞等語。原告並聲明：原處分撤銷。
四、被告則答辯以：
（一）經查，原告於110年1月2日13時26分許駕駛系爭小客車在
      高雄市○○區○○○路0○00號前，因有「酒後駕車肇事
      （酒測值0.15mg/L），致人受傷」之交通違規，經舉發機
      關警員吳鑫龍依肇事原因舉發等情，此有舉發機關110年8
      月25日高市警左分交字第11072575800號函、舉發員警職
      務報告附卷可稽。是原告於前揭時間、地點，確有「汽機
      車駕駛人酒精濃度超過規定標準（0.15-0.25未含）肇事
      致人受傷」之違規事實，被告據以裁處，洵無不合。    
（二）原告雖主張：本件之刑事部分業經檢察官為不起訴處分在
      案云云。惟查刑法第185條之3所稱「不能安全駕駛」，此
      與道路交通安全規則第114條第2款及處罰條例第35條第1
      項第1款之酒精濃度標準不同。是檢察官雖以原告駕駛系
      爭小客車時未達「不能安全駕駛」之情狀，而對原告為不
      起訴處分，惟原告於於110年1月2日13時26分許，當場測
      得呼氣酒精濃度為0.15mg/L，已達0.15mg/L之取締標準，
      依法不得駕車。則其仍駕車行駛在道路之行為，已違反道
      路交通安全規則第114條第2款規定。揆諸行政罰法第26條
      第 2項規定，前項行為如經不起訴處分、緩起訴處分‧‧
      ‧確定者，得依違反行政法上義務規定裁處之。從而，被
      告依首揭規定裁罰，自屬有據。
（三）原告又主張：其酒測值未逾標準值0.02毫克，且是在車輛
      停等中由後車追撞云云。惟按處理細則第12條第1項第12
      款規定:「駕駛汽車經測試檢定，其吐氣所含酒精濃度超
      過規定之標準值未逾每公升0.02毫克，而未嚴重危害交通
      安全、秩序，且情節輕微，以不舉發為適當者，交通勤務
      警察或依法令執行交通稽查任務人員得對其施以勸導，免
      以舉發。」，其立法目的係考量其他特殊狀況等因素，用
      以避免爭議，特授權警員於酒精濃度超過規定之標準值未
      逾每公升0.02毫克之個別具體情況下，視有無前開情形、
      有無嚴重危害交通安全秩序、有無發生交通事故、是否情
      節輕微，以不舉發為適當等情形，自行決定採用「勸導」
      或「舉發」之裁量權。同條第2項規定:「行為人發生交通
      事故有前項規定行為，除本條例第14條第2款、第3款、第
      25條、第69條第2項或第71條之情形外，仍得舉發。」可
      知，呼吸吐氣酒精濃度超過規定之標準未逾每公升0.02毫
      克，得以實施勸導免予舉發，惟若有發生交通事故（不論
      其事故肇因為何），則不在此限，仍得舉發。而本件原告
      酒後駕車酒精濃度已達0.15毫克，並發生交通事故一節，
      甚為明確，是員警參酌本件既發生交通事故，而不適用勸
      導取代舉發，難認有所違誤。復查，本件舉發員警對原告
      施測所使用之呼氣酒精測試器，儀器器號099956D，於109
      年6月19日依規定送經濟部標準檢驗局委託財團法人台灣
      電子檢驗中心檢驗，於合格後始配發實施酒測，有財團法
      人台灣電子檢驗中心呼氣酒精測試器檢定合格證書在卷可
      考（參本院卷第59頁），則本件舉發時所使用之呼氣酒精
      測試器既經送檢驗合格後始配發實施酒測，且檢測時仍在
      核定合格有效期限（110年6月30日或使用次數達1000次，
      查本件使用次數為第597次）內，堪認酒測之結果應屬正
      確無誤。
（四）原告另主張：酒測中未喝水漱口云云。惟按處理細則第19
      條之2或內政部警政署「取締酒後駕車作業程序」規定：
      「以酒精測試器檢測前，詢問受測者飲用酒類或其他類似
      物結束時間，其距檢測時已達15分鐘以上者，即予檢測。
      但遇有受測者不告知該結束時間或距該結束時間未達15分
      鐘者，告知其可於漱口或距該結束時間達15分鐘後進行檢
      測；有請求漱口者，提供漱口。」，其目的乃在避免受測
      人甫飲酒結束，可能因口腔內仍有含酒精成分之物品殘留
      ，致影響受測結果，故要求有15分鐘之間隔，使受測者可
      將該酒精殘留物自然吞嚥，或在飲酒結束未滿15分鐘之情
      形下，提供礦泉水使受測者以漱口之方式將該酒精殘留物
      加速吞嚥。故若受測者確已飲酒結束超過15分鐘，實施酒
      測前自無再預留15分鐘間隔，或提供礦泉水供受測者漱口
      之必要甚明。經查。依原告在調查筆錄之登載，原告自承
      係於110年1月2日早上6點多左右喝酒，距原告接受酒測時
      間即110年1月2日13時26分，已逾7小時以上，確已飲酒結
      束超過15分鐘，原本並無提供礦泉水供受測者漱口之必要
      ，即難謂其取締過程違反「取締酒後駕車作業程序」之規
      定，故原告主張「酒測中未喝水漱口」，顯屬對法令之誤
      解，洵不足採。被告並聲明：駁回原告之訴。
五、本件如事實概要欄所述之事實，除後列之兩造爭點外，有系
    爭舉發違規通知單及酒精濃度檢測單（參本院卷第41頁、第
    43頁）、橋頭地檢署檢察官110年度偵字第4636號不起訴處
    分書（參本院卷第45至48頁）、本件裁決書及送達證書（參
    本院卷第49至51頁）、舉發機關110年8月25日高市警左分交
    字第11072575800號函（參本院卷第55頁）、舉發員警職務
    報告（參本院卷第57頁）及呼氣酒精測試器檢定合格證書影
    本（參本院卷第59頁）等件附卷可稽，堪認為真實。兩造之
    爭點厥為：原告於上開時、地是否確有「汽機車駕駛人酒精
    濃度超過規定標準（0.15-0.25未含）肇事致人受傷」之之
    交通違規？原處分有無違法？
六、本院之判斷：
（一）按處罰條例第7條第1項規定：「道路交通管理之稽查，違
      規紀錄，由交通勤務警察，或依法令執行交通稽查任務人
      員執行之。」另處理細則第6條第2項規定：「公路主管及
      警察機關就其主管業務，查獲違反道路交通管理之行為者
      ，應本於職權舉發或處理之。」又處罰條例第7條之2所稱
      「當場舉發」或「逕行舉發」，係指對於非交通事故之攔
      檢稽查，含當場不能或不宜攔截製單之舉發態樣，並未排
      除其他依法得舉發之態樣。故處罰條例第92條第4 項規定
      ：「本條例之‧‧‧舉發‧‧‧等事項之處理細則，由交
      通部會同內政部定之。」而交通部、內政部會銜修正發布
      之處理細則第10條第2項第4款規定：「前項稽查，查獲違
      反道路交通管理事件之舉發方式如下‧‧‧四、肇事舉發
      ：發生道路交通事故，肇事原因或肇事責任不明，經分析
      研判或鑑定後，確認有違反本條例行為之舉發。」第15條
      第1項第3款規定：「填製通知單，應到案日期應距舉發日
      30日。但下列案件，其應到案之日期距舉發日為45日：‧
      ‧‧三、肇事舉發。」業已闡明交通事故事後依「肇事舉
      發」之態樣，並明定到案日期。又依95年7月10日內政部
      、交通部、行政院衛生署會銜修正發布之道路交通事故處
      理辦法第10條第1項規定：「警察機關對道路交通事故現
      場，應就下列事項詳加勘察、蒐證、詢問關係人，據以分
      析研判：一、事故地點、通向、交通情況及周圍環境狀況
      。二、地面因事故形成之各項痕跡及散落物狀況。三、駕
      駛人身心狀況與人、車損傷之痕跡、程度及附著物之狀況
      。四、事故當事人、車輛位置及形態。五、事故過程中之
      人、車動態及各關係地點。」另92年11月4日內政部警政
      署修正發布之道路交通事故處理規範第18點「違規行為之
      舉發」之（一）前段規定：「（一）交通事故有關當事人
      之違規行為，由審核小組審核後製單舉發，或由審核小組
      將肇事原因分析與研判結果通知原處理單位後，由原處理
      單位製單舉發。‧‧‧。」按行政程序法第159條規定：
      「（第1項）本法所稱行政規則，係指上級機關對下級機
      關，或長官對屬官，依其權限或職權為規範機關內部秩序
      及運作，所為非直接對外發生法規範效力之一般、抽象之
      規定。（第2項）行政規則包括下列各款之規定︰‧‧‧
      二、為協助下級機關或屬官統一解釋法令、認定事實、及
      行使裁量權，而訂頒之解釋性規定及裁量基準。」查上開
      道路交通事故處理規範為內政部警政署所發布，為協助下
      級機關統一解釋法令、認定事實及行使裁量權所訂頒，自
      可為警察機關適用法律之參考，先予敘明。故上開道路交
      通事故處理辦法第10條第1項；及道路交通事故處理規範
      第18點之規定，均乃在規範道路交通事故發生後，警察機
      關對肇事原因分析研判，並予以製單舉發之規定甚明。從
      而，有關道路交通事故經警察機關研判分析，認有違反處
      罰條例之行為而製單舉發，係屬「肇事舉發」，與處罰條
      例第7條之2規定之「逕行舉發」要件不同。
（二）次按道路交通安全規則第114條第2款規定：「汽車駕駛人
      有下列情形之一者，不得駕車：‧‧‧二、飲用酒類或其
      他類似物後其吐氣所含酒精濃度達每公升0.15毫克或血液
      中酒精濃度達百分之0.03以上。」處理細則第12條第1項
      第1 2款規定：「行為人有下列情形之一，而未嚴重危害
      交通安全、秩序，且情節輕微，以不舉發為適當者，交通
      勤務警察或依法令執行交通稽查任務人員得對其施以勸導
      ，免予舉發：‧‧‧十二、駕駛汽車經測試檢定，其吐氣
      所含酒精濃度超過規定之標準值未逾每公升0.02毫克。」
      同條第2項規定：「行為人發生交通事故有前項規定行為
      ，除本條例第14條第2款、第3款、第25條、第69條第2項
      或第71條之情形外，仍得舉發。」次按處罰條例第35條第
      1項規定：「汽機車駕駛人，駕駛汽機車經測試檢定有酒
      精濃度超過規定標準情形者，機車駕駛人處新臺幣15,000
      元以上90,000元以下罰鍰，汽車駕駛人處新臺幣30,000元
      以上120,000元以下罰鍰，並均當場移置保管該汽機車及
      吊扣其駕駛執照1年至2年；附載未滿12歲兒童或因而肇事
      致人受傷者，並吊扣其駕駛執照2年至4年；致人重傷或死
      亡者，吊銷其駕駛執照，並不得再考領。」第24條第1項
      第2款：「汽車駕駛人，有第35條第1項規定之情形者，應
      接受道路交通安全講習。」又行政罰法第26條規定；「（
      第1項）一行為同時觸犯刑事法律及違反行政法上義務規
      定者，依刑事法律處罰之。但其行為應處以其他種類行政
      罰或得沒入之物而未經法院宣告沒收者，亦得裁處之。（
      第2項）前項行為如經不起訴處分、緩起訴處分確定或為
      無罪、免訴、不受理、不付審理、不付保護處分、免刑、
      緩刑之裁判確定者，得依違反行政法上義務規定裁處之。
      」
（三）經查，原告於110年1月2日13時26分許駕駛系爭小客車在
      高雄市○○區○○○路0○00號前，因有「酒後駕車肇事
      （酒測值0.15mg/L），致人受傷」之交通違規，經舉發機
      關岡左營分局啟文派出所警員吳鑫龍依肇事原因舉發等情
      ，此有舉發機關110年8月25日高市警左分交字第11072575
      800號函（參本院卷第55頁）、舉發員警職務報告（參本
      院卷第57頁）附卷可稽。是原告於前揭時間、地點，確有
      「汽機車駕駛人酒精濃度超過規定標準（0.15-0.25未含
      ）肇事致人受傷」之違規事實，被告據以裁處，洵無不合
      。
（四）原告雖主張：本件之刑事部分業經檢察官為不起訴處分在
      案云云。惟查，刑法第185條之3所稱「不能安全駕駛」，
      此與道路交通安全規則第114條第2款及處罰條例第35條第
      1項第1款之酒精濃度標準不同。是檢察官雖以原告駕駛系
      爭小客車時未達「不能安全駕駛」之情狀，而對原告為不
      起訴處分，惟原告於110年1月2日13時26分許，當場測得
      呼氣酒精濃度為0.15mg/L，已達0.15mg/L之取締標準，依
      法不得駕車。則其仍駕車行駛在道路之行為，已違反道路
      交通安全規則第114條第2款規定。揆諸行政罰法第26條第
      2項規定，前項行為如經不起訴處分、緩起訴處分‧‧‧
      確定者，得依違反行政法上義務規定裁處之。是觀諸上開
      條文，係以駕駛汽車經「測試檢定」酒精濃度達到標準為
      其法定構成要件，並未以「不能安全駕駛」、「致生公共
      危險」等結果作為其構成要件，自無庸具體判斷汽車駕駛
      人實際上有無不能安全駕駛，只要汽車駕駛人之行為已符
      合上開法定要件，即足認其違章行為業已成立。
（五）原告又主張：其酒測值未逾標準值0.02毫克，且是在車輛
      停等中由後車追撞云云。惟按處理細則第12條第1項第12
      款規定:「駕駛汽車經測試檢定，其吐氣所含酒精濃度超
      過規定之標準值未逾每公升0.02毫克，而未嚴重危害交通
      安全、秩序，且情節輕微，以不舉發為適當者，交通勤務
      警察或依法令執行交通稽查任務人員得對其施以勸導，免
      以舉發。」，其立法目的係考量其他特殊狀況等因素，用
      以避免爭議，特授權警員於酒精濃度超過規定之標準值未
      逾每公升0.02毫克之個別具體情況下，視有無前開情形、
      有無嚴重危害交通安全秩序、有無發生交通事故、是否情
      節輕微，以不舉發為適當等情形，自行決定採用「勸導」
      或「舉發」之裁量權。同條第2項規定:「行為人發生交通
      事故有前項規定行為，除本條例第14條第2款、第3款、第
      25條、第69條第2項或第71條之情形外，仍得舉發。」可
      知，呼吸吐氣酒精濃度超過規定之標準未逾每公升0.02毫
      克，得以實施勸導免予舉發，惟若有發生交通事故（不論
      其事故肇因為何），則不在此限，仍得舉發。而本件原告
      酒後駕車酒精濃度已達0.15毫克，並發生交通事故一節，
      甚為明確，是員警參酌本件既發生交通事故，而不適用勸
      導取代舉發，難認有所違誤。另本件舉發員警對原告施測
      所使用之呼氣酒精測試器，儀器器號099956D，於109年6
      月1 9日依規定送經濟部標準檢驗局委託財團法人台灣電
      子檢驗中心檢驗，於合格後始配發實施酒測，有財團法人
      工業技術研究院呼氣酒精測試器檢定合格證書在卷可考（
      參本院卷第59頁），又觀之對原告施測之酒精濃度測定紀
      錄單上案號記載「597」（參本院卷第43頁），是本件為
      上開呼氣酒精測試器第597次使用。足徵原告受測時之呼
      氣酒精測試器具有高度準確性，且係正常可以測試使用之
      狀態，要無疑義。
（六）原告另主張：酒測中未喝水漱口云云。惟按處理細則第19
      條之2或內政部警政署「取締酒後駕車作業程序」規定：
      「以酒精測試器檢測前，詢問受測者飲用酒類或其他類似
      物結束時間，其距檢測時已達15分鐘以上者，即予檢測。
      但遇有受測者不告知該結束時間或距該結束時間未達15分
      鐘者，告知其可於漱口或距該結束時間達15分鐘後進行檢
      測；有請求漱口者，提供漱口。」，其目的乃在避免受測
      人甫飲酒結束，可能因口腔內仍有含酒精成分之物品殘留
      ，致影響受測結果，故要求有15分鐘之間隔，使受測者可
      將該酒精殘留物自然吞嚥，或在飲酒結束未滿15分鐘之情
      況下，提供礦泉水使受測者以漱口之方式將該酒精殘留物
      加速吞嚥。故若受測者確已飲酒結束超過15分鐘，實施酒
      測前自無再預留15分鐘間隔，或提供礦泉水供受測者漱口
      之必要甚明。經查，依原告之調查筆錄記載，原告自承係
      於110年1月2日早上6點多左右喝酒，距原告接受酒測時間
      110年1月2日13時26分，已逾7小時以上，足徵原告確已飲
      酒結束超過15分鐘，原本並無提供礦泉水供受測者漱口之
      必要，即難謂其取締過程違反「取締酒後駕車作業程序」
      之規定，故原告主張「酒測中未喝水漱口」，顯屬對法令
      之誤解，洵不足採。從而，原告於前揭時間、地點，既有
      「酒駕肇事致人受傷，酒測值0.15mg/L」之違規事實，被
      告據以裁處，洵無不合。
（七）綜上所述，被告以原告於本件有「酒駕肇事致人受傷，酒
      測值0.15mg/L」之交通違規事實明確，而依處罰條例第24
      條第1項第2款、第35條第1項、第67條第2項規定、處理細
      則第45條規定，裁處原告「罰鍰新臺幣30,000元整，吊扣
      駕駛執照24個月，並應參加道路交通安全講習」之處分，
      於法並無不合。故原處分並無違法，原告訴請撤銷為無理
      由，應予駁回。又本件事證已臻明確，兩造其餘攻擊防禦
      方法，核與判決之結果並無影響，爰不逐一論列，併此敘
      明。
七、本件第一審裁判費為300元，應由原告負擔，爰確定第一審
    訴訟費用額如主文第2項所示。 
 
據上論結，本件原告之訴為無理由，依行政訴訟法第237 條之7
、第237條之8第1項、第237條之9第1項、第236條、第98條第1項
前段，判決如主文。
中    華    民    國    110  年    11    月    29    日
                  行政訴訟庭  法  官  楊富強
上為正本係照原本作成。
如不服本判決，應於判決送達後20日內，向本院提出上訴狀並表
明上訴理由（原判決所違背之法令及其具體內容或依訴訟資料可
認為原判決有違背法令之具體事實），其未載明上訴理由者，應
於提出上訴後20日內向本院補提理由書（上訴狀及上訴理由書均
須按他造人數附繕本，如未按期補提上訴理由書，則逕予駁回上
訴），並應繳納上訴裁判費新臺幣750 元。
 
中    華    民    國  110    年    11    月     29    日
                              書記官  邱秋珍